【裁判字號】    89,訴,389
【裁判日期】    900313
【裁判案由】    山坡地保育利用條例
【裁判全文】
臺灣臺南地方法院刑事判決                          八十九年度訴字第三八九號
    公  訴  人  臺灣台南地方法院檢察署檢察官
    被      告  丁○○
右列被告因違反山坡地保育利用條例案件，經檢察官提起公訴 (八十八年度偵緝字第
七五八號)，本院判決如左：
    主  文
丁○○無罪。
    理  由
一、公訴意旨略以：被告丁○○意圖為自己不法之所有，未經許可，於民國八十二年
    間起，迄八十四年間止，在前台灣省政府地政處所有，委託台南縣政府地政科代
    管之台南縣東山鄉番子嶺一０三之三五地號土地、面積九‧二三二三公頃之土地
    上，盜取土石約四十萬立方公尺，經台南縣政府於八十二年十月、八十四年六月
    、八月間，依山坡地保育利用條例第三十五條第一項第四款（即現第三十五條第
    二項）規定，連續處罰鍰新台幣（下同）六萬及四萬五千元不等，仍不聽制止，
    因認被告涉犯違反山坡地保育利用條例第十條、第三十四條第一項之罪嫌等語。
二、按犯罪事實，應依證據認定之，無證據不得推定其犯罪事實，又不能證明被告犯
    罪者，應諭知無罪之判決，刑事訴訟法第一百五十四條、第三百零一條第一項分
    別定有明文。公訴意旨認被告涉有前揭罪嫌，無非以台南縣政府自八十二年起，
    因認被告涉嫌於前開地號土地上盜採砂石，而連續製發裁定書，被告當無不知盜
    採前開砂石情事之理；被告自承曾見過前開地號土地路旁立有土地公告標示；復
    自承曾出車至前開地號土地載土等情為據。然訊據被告於偵審中，均堅詞否認涉
    有前揭犯行，辯稱：雖曾於擁有砂石車，但未曾在該處盜採砂石等語。
三、經查：(1)訊據證人即承辦此案之台南縣政府農業局職員乙○○於本院調查時結證
    證稱：「我去過兩次，一次是配合農委會，一次是夜間配合警察，兩次都沒有看
    到有砂石車在偷挖。當時是由（東山鄉）鄉公所查報是被告涉嫌偷挖該地。可是
    我們到現場並沒有看到被告。」（參見本院八十九年九月五日訊問筆錄）及證人
    即台南縣東山鄉農業課職員丙○○結證證稱：「當時是民眾指名是被告濫挖山坡
    地，我們才去查勘，發現確實有濫墾情事。」、「我去現場五次以上，但沒有看
    過被告。」、「當初檢舉的民眾，現在無法知悉。」（參見本院八十九年十一月
    二十八日訊問筆錄）；證人即本件查報被告涉嫌於前開土地上盜採砂石之甲○○
    於本院調查時結證證稱：「我們是根據旁邊地主的呈報才知是被告挖的。」、（
    是否能查報檢舉之地主？）「找不到人。」等語（參見本院八十九年九月五日訊
    問筆錄），綜前證人三人所為之證述，證人乙○○、丙○○與甲○○等三人均未
    實際目睹被告確有於前開地號土地上，為盜採砂石之犯行。而均係聽他人轉述被
    告涉有前開犯行，且證人甲○○與丙○○於本院調查時，均自承已無法尋獲指稱
    被告涉有前開犯行之民眾，是本院復無從再予調查證人甲○○、丙○○證述所稱
    曾見被告涉有前揭犯行之民眾、地主，從而自難以前開三證人之證詞，即對被告
    為不利之認定。(2)訊據被告於本院調查時供稱：未曾收到台南縣政府因其涉嫌於
    前開地號土地上盜採砂石而開具之罰單等語，而觀卷附台南縣政府因本案對被告
    開具之罰單、裁定書內，亦無被告簽收之記錄，是被告是否確實知悉台南縣政府
    對其涉嫌前開犯行，而施以行政罰鍰等情，已非無疑。況縱認被告確實知悉台南
    縣政府曾對其施以行政罰鍰，惟台南縣政府對被告據以施以行政罰鍰之依據，亦
    僅係據無從查證之民眾陳述，已如前述，是其前開罰單、裁定書內指述被告盜採
    砂石犯行部分之記載，是否與事實相符，尚應存疑，從而自難僅以台南縣政府曾
    對被告開具前開罰單及裁定書等情，即對被告為不利之認定。(3)被告於偵審中雖
    均自承曾看過路旁牌示等語，惟被告若曾行經該地，亦可得知悉前開地號土地上
    有此牌示，是尚難僅以被告知悉前開地號土地旁立有牌示，即認被告確曾於前開
    地號土地上，盜採砂石等情。(4)證人戊○○即承租台南縣東山鄉番子嶺一０三之
    三五地號土地之人，於本院調查時結證證稱：該地原為其父承租，其父於四、五
    年前過世後，方過名予其等兄弟；其父在世時，並未提供他人採取砂石等語（參
    見本院九十年二月二十七日訊問筆錄），是經本院調查，承租前開地號土地之人
    ，亦稱未曾見被告曾於前開地號土地上盜採砂石等犯行。(5)被告於偵查中雖自承
    曾經營砂石車業，然觀其於偵查中之陳述：（有否承包工程？何時？）「沒有，
    之前有七部砂石車，七十九年八十年間、，至八十四年止。」（有否在東山鄉番
    子嶺一０三之三五地號土地上挖土？）「沒有，我都有出車去載砂石，是新營新
    統瀝青工廠（新營市長）」等語（參見偵卷第十頁背面至第十一頁背面），依此
    ，被告於偵查中似亦無自承曾至本案地號土地上載運土石之情事，公訴意旨認被
    告於偵查中已自承曾出車至該處載運砂石等語，似有誤會。綜上所述，前開地號
    土地雖曾經人盜採砂石，造成該地處處坑洞等情，然尚乏實證足認確係被告所為
    ，此外復查無其他積極證據足資證明被告有右述犯行，揆諸首開說明，犯罪尚屬
    不能證明，爰為無罪之諭知。
據上論斷，應依刑事訴訟法第三百零一條第一項，判決如主文。
本案經檢察官陳明進到庭執行職務
中      華      民      國    九十      年      三      月     十三     日
                                  臺灣臺南地方法院刑事第四庭
              法  官    卓  穎  毓
右正本證明與原本無異。
如不服本判決，應於判決送達後十日內，向本院提出上訴狀。
                                          書記官    黃  子  起
中      華      民      國    九十      年      三      月     十四     日


司法院資訊處製作；財團法人民間司法改革基金會備份。
